【裁判字號】    99,司財管,29
【裁判日期】    990706
【裁判案由】    指定遺產管理人
【裁判全文】
臺灣士林地方法院民事裁定            99年度司財管字第29號
聲  請  人  臺北市政府
法定代理人  丁○○
代  理  人  丙○○
上列聲請人聲請選任被繼承人乙○○之遺產管理人事件，本院裁
定如下：
    主  文
選任財政部國有財產局臺灣北區辦事處為被繼承人乙○○之遺產
管理人。
准對被繼承人乙○○（男、民國○○年○ 月○○日出生、身分證統一
編號：Ｚ000000000號、生前住臺北縣淡水鎮○○路293 之1 號16
樓，已於民國98年9 月5 日死亡）之大陸地區以外繼承人為承認
繼承之公示催告。
被繼承人乙○○之大陸地區以外繼承人，應自前項公示催告最後
登載新聞紙之日起，壹年貳月內承認繼承。上述期限屆滿，無繼
承人承認繼承時，被繼承人乙○○之遺產，於清償債權並交付遺
贈物後，如有剩餘即歸屬國庫。
聲請程序費用由被繼承人乙○○遺產負擔。
    理  由
一、按先順序繼承人均拋棄其繼承權時，由次順序之繼承人繼承
    ，其次順序繼承人有無不明或第四順序之繼承人均拋棄其繼
    承權者，準用關於無人承認繼承之規定，民法第1176條第6
    項定有明文。次按繼承開始時，繼承人有無不明，而無親屬
    會議或親屬會議未於1 個月內選定遺產管理人者，利害關係
    人得聲請法院選任遺產管理人，並由法院依公示催告程序，
    定6 個月以上之期限，公告繼承人，命其於期限內承認繼承
    ，民法第1177條、第1178條第1 項、第2 項規定甚明。
二、本件聲請意旨略以：被繼承人乙○○（男，民國○○年○ 月○○
    日生，身分證統一編號：Ｚ000000000號）其欠繳98年度地價
    稅及房屋稅共新臺幣5,426 元，今已逾繳納期間，尚未繳納
    ，其遺有臺北市○○區○○段3 小段218 地號土地及其上建
    物，因被繼承人乙○○已於98年9 月5 日死亡，且所有繼承
    人均拋棄其繼承權，並報准法院核備在案，致聲請人之稅捐
    債權無法求償。今為保障徵起稅捐，爰依民法1176條第6 項
    規定準用1178條第2 項之規定具狀聲請選任被繼承人乙○○
    之遺產管理人，並提出不動產登記謄本、被繼承人除戶資料
    查詢清單、欠稅總歸戶查詢單、臺灣士林地方法院家事庭99
    年2 月1 日士院木家宜第360 號函等件為證。
三、經查，聲請人主張之上開事實，業據提出上述證據作為佐證
    ，並經本院依職權調閱98年度司繼字第410 號、第506 號繼
    承案卷查核無誤，堪信為真正。又本件被繼承人之法定各順
    位繼承人皆已拋棄繼承，亦未經親屬會議選定被繼承人之遺
    產管理人，且被繼承人現仍遺有座落於臺北市○○區○○段
    3 小段218 地號土地及其上建物，亦有不動產登記謄本在卷
    可佐。是聲請人既為被繼承人之債權人，自有法律上之利害
    關係，故聲請人聲請法院選任被繼承人乙○○之遺產管理人
    ，自屬有據，應予准許。本院審酌被繼承人之女甲○○既已
    拋棄繼承，且其代理人張妍珠到庭陳明：他住在美國，去年
    因為他父親過世，他才回來臺灣辦理拋棄繼承，辦好之後就
    回美國了，10幾年未與被繼承人共同居住生活，此有本院99
    年6 月15日非訟事件筆錄可參，已難期待其能夠清楚知悉被
    繼承人生前之資產負債情形。又被繼承人之母林富美現年為
    75 歲 ，年事已高，應無能力擔任被繼承人之遺產管理人，
    自不宜由渠擔任被繼承人之遺產管理人。至財政部國有財產
    局臺灣北區辦事處陳明其無意願擔任遺產管理人云云。惟按
    無人承認繼承之遺產，於清償債權並交付遺贈物後，如有賸
    餘，應歸屬國庫；又非公用財產，以國有財產局為管理機關
    。民法第1185條、國有財產法第12條分別定有明文。國有財
    產局依法係非公用財產之管理機關，備有財產管理之專才，
    並具相當之公信力，雖其經費支出屬國家資源，但保護無人
    繼承財產之債權人之權利，亦屬政府之義務，且依民法第
    1177條之立法理由，遺產管理人之指定旨在維護公益及被繼
    承人債權人之利益，顯非以遺產管理人管理遺產是否有實質
    利益為考量。況被繼承人乙○○現仍遺有座落於臺北市○○
    區○○段3 小段218 地號土地及其上建物可供處分，有不動
    產登記謄本在卷可稽。綜上，本院認財政部國有財產局具有
    財產管理之專業能力，並有相當之公信力，且被繼承人之遺
    產經公示催告程序依法處理後，倘有剩餘即歸屬國庫，因認
    本件以選任財政部國有財產局臺灣北區辦事處擔任被繼承人
    乙○○之遺產管理人為宜，並依法為承認繼承之公示催告。
四、依非訟事件法第157條規定裁定如主文。
五、如不服本裁定，應於裁定送達後10日內，以書狀向本院提出
    抗告狀，並繳納抗告費新臺幣1,000 元。
中    華    民    國    99    年    7     月    6    日
                  家事庭司法事務官  王政揚

司法院資訊處製作；財團法人民間司法改革基金會備份。
